【裁判字號】    90,裁,842
【裁判日期】    901025
【裁判案由】    考績
【裁判全文】
最  高  行  政  法  院  裁  定                      九十年度裁字第八四二號
    原      告  甲○○
    被      告  行政院農業委員會畜產試驗所恒春分所
    代  表  人  成游貴
右當事人間因考績事件，原告不服行政院中華民國八十九年九月二十六日台八十九訴
字第二八一二六號再訴願決定，提起行政訴訟。本院裁定如左︰
    主  文
原告之訴駁回。
訴訟費用由原告負擔。
    理  由
按人民因中央或地方機關之違法行政處分，認為損害其權利，依訴願法提起再訴願而
不服其決定者，方得向行政法院提起行政訴訟，舊行政訴訟法第一條第一項前段定有
明文。故如提訴願或再訴願不合法，即非得提起行政訴訟。又人民與人民或人民與國
家間因私權關係而發生之爭執，應歸普通司法機關管轄，非行政機關所應處理，本院
四十年判字第十號著有判例。本件原告係前台灣省畜產試驗所恆春分所（民國八十八
年七月一日改隸行政院農業委員會）技工，其八十六年度年終考核，經該分所核列丙
等。原告不服，以該分所審認其積壓公文及不服從指揮（抗命）而考列丙等與事實不
符，且其係依法自行調配時間辦理，應撤銷原列丙等考核，補發考核金云云，循序
提起訴願、再訴願。經查，原告係服該會畜產試驗所恆春分所之協辦會計室業務，依
據事務管理規則屬僱用之技工，性質上為該規則所稱之工友，並由該所依僱用契約及
事務管理規則予以考核與懲。其勞動條件與勞動契約則係受勞動基準法的保障，身
分上並非公務人員任用法所稱公務人員，亦無公務人員考績法之適用，其對於僱用契
約存續期間，僱用機關確定之年度考核結果，縱有不服或財產上請求，殊無司法院釋
字第二六六號解釋之適用。從而，原告與該會畜產試驗所恆春分所之法律關係僅為私
法上僱傭關係，其針對僱用機關對其八十六年間提供勞務之表現考核丙等之結果，表
示不服，請求補發因而喪失的考績金及俸點晉級，核其情節純屬私法上特定報酬給
付之爭執，應循民事訴訟途徑解決，尚不得依行政救濟程序請求救濟。一再訴願決定
，均從程序上決定予以駁回（再訴願決定誤載為無理由），揆諸首揭說明，核無不合
。原告復提起行政訴訟，為不合法，應予駁回。其實體上之主張，則毋庸一一論述，
併此明。
據上論結，本件原告之訴為不合法，爰依行政訴訟法施行法第二條前段、行政訴訟法
第一百零七條第一項第十款、第一百零四條、民事訴訟法第九十五條、第七十八條，
裁定如主文。
中    華    民    國      九十      年      十        月    二十五      日
                    最 高 行 政 法 院  第 五 庭
                                審 判 長 法  官      廖  政  雄
                                         法  官      趙  永  康
                                         法  官      林  清  祥
                                         法  官      鍾  耀  光
                                         法  官      姜  仁  脩
右  正  本  證  明  與  原  本  無  異
                                         法院書記官  莊  俊  亨
中    華    民    國      九十      年      十        月    二十五      日


司法院資訊處製作；財團法人民間司法改革基金會備份。
